【裁判字號】    88,交易,318
【裁判日期】    890118
【裁判案由】    過失致死等
【裁判全文】
臺灣雲林地方法院刑事判決                        八十八年度交易字第三一八號
    公  訴  人  臺灣雲林地方法院檢察署檢察官
    被      告  許文獻
右列被告因過失致死案件，經檢察官提起公訴（八十八年度偵字第五八二六號），本
院判決如左：
    主  文
許文獻因過失致人於死，處有期徒刑捌月；又服用酒類，不能安全駕駛動力交通工具
而駕駛，處有期徒刑伍月。應執行有期徒刑壹年，緩刑肆年。緩刑期間付保護管束。
    事  實
一、許文獻明知飲酒後不得駕駛車輛，竟於民國八十八年十一月八日夜間十時許，至
    翌日凌晨一時許，在雲林縣斗六市鎮○路之不知名薑母鴨店與友人飲用補酒；又
    於同月九日中午一時許，在雲林縣斗六市公路局舊停車場與友人飲用鹿茸酒，其
    酒精濃度呼氣每公升○‧六七毫克，已達酒醉不能安全駕駛動力交通工具之程度
    。詎仍於八十八年十一月九日下午一時四十五分許，駕駛車牌號碼ＥＬ─七八二
    五號自用小客車，沿雲林縣斗六市○○里○○路，由北往南方向行駛，行經同路
    段之仁義路三十三之一號前之無號誌交岔路口時，適有張詹葉騎乘腳踏車，先由
    南往北騎至仁義路三十三之一號前，再由東往西正穿越仁義路，許文獻原應注意
    行車速度應依標誌之規定，無標誌者，在郊區道路，時速不得超過六十公里及汽
    車行駛時，駕駛人行進中應注意車前狀況，隨時採取必要安全措施，及行經無號
    誌之交叉路口均應減速慢行，作隨時停車之準備，而依當時晴天、日間自然光線
    、路面乾燥、道路無缺陷、無障礙及視距良好等客觀情況，並無不能注意之情事
    ，且許文獻已於二十公尺前已發現張詹葉之人車，竟疏未注意，誤以張詹葉會讓
    前先通過路口，猶貿然以時速八十公里之高速行駛通過該路口，未減速慢行，及
    做停車之準備或其他避免事故發生之必要安全措施，致閃避不及，而撞倒張詹葉
    人車，使張詹葉受有右臉部挫傷、表皮出血、顴骨骨折、左耳及鼻部溢血、兩側
    胸部挫傷、肋骨骨折、右下肢多處挫傷、股骨、脛骨骨折之傷害，經送醫急救，
    仍因其顱內出血不治死亡。許文獻肇事後，於有偵查犯罪權限之機關知悉其犯行
    前，主動向到場警員自首。
二、案經被害人張詹葉之子甲○○告訴臺灣雲林地方法院檢察署檢察官偵查起訴。
    理  由
一、訊據被告許文獻對其於右揭時、地，因酒醉不能安全駕駛，並因而超速肇事，且
    於肇事後，經其妻提出肇事警告才立即停車之事實坦承不諱，核與告訴人張詹葉
    指述及現場證人乙○○於警訊中證述之情節相符，復有道路交通事故調查報告表
    一件、呼氣酒精濃度測定表一件及現場照片四幀等件附卷可稽。而被害人張詹葉
    確因本件車禍受有如事實欄所示之傷害而不治死亡之事實，亦經檢察官督同檢驗
    員相驗屬實，並製有驗斷書、相驗屍體證明書、勘驗筆錄等件存卷足考。
二、按酒精對中樞神精系統有麻醉作用，對人體之影響固因人而異，然多與血液中之
    酒精濃度成正比，通常情形，血液中之酒精濃度在每公升一○○○毫克（即呼氣
    酒精濃度每公升○．五毫克）時，雖在外觀上無法辨識，但檢查眼睛機能，對反
    應時間功能均有降低之事實，對一般人而言，血液中酒精濃度增加至每公升一○
    ○○至一五○○毫克（即呼氣酒精濃度約每公升○．五至○．七五毫克），顯示
    快感、話多、臉色紅潤狀態（參見台灣宜蘭地方法院八十七年四月份法律座談會
    ）。復查，呼氣中酒精濃度每公升０．五五毫克或血液中酒精濃度在０．一一％
    以上，參考德國、美國之標準，肇事率為一般正常人之十倍，認為已達不能安全
    駕駛之標準，此有法務部於八十八年五月十日邀集交通部、行政院衛生署、內政
    部警政署、中央警察大學等單位相關人員召開之研商訂定刑法第一百八十五條之
    三服用毒品、麻醉藥品、酒類或其他相類之物，不能安全駕駛交通工具之認定標
    準會議結論可參。本件被告於右揭時、地酒後駕車，為警測出之呼氣中酒精濃度
    高達每公升○．六七毫克，有前揭酒精濃度測試表附卷可考，又觀被告行車超速
    ，且於撞擊被害人後，竟未能立即反應，而經其坐於副駕駛座之妻子告以肇事後
    ，才做出停車反應之事實，除為被告自承無訛外，參以卷附之報告表所示被告停
    車位置，距發生撞擊之路口竟達七一．三公尺之遠，且亦無剎車痕，可知被告確
    未能對之車禍發生為預防及事後立即反應，其因飲酒而嚴重影響其判斷力及反應
    力，致肇本件不幸事故，顯見其飲酒已達酒醉不能安全駕駛動力交通工具之程度
    已至為明顯。又按駕駛人駕駛汽車，應注意車前狀況，隨時採取必要之安全措施
    ；又行經無號誌之交岔路口時，應減速慢行，作隨時停車之準備；又行車速度應
    依標誌之規定，無標誌者，在郊外道路時速不得超過六十公里；又汽車駕駛人飲
    酒後，其吐氣所含酒精成份超過每公升０．二五毫克以上者，不得駕車，此道路
    交通安全規則第第九十三條第一項第一款、第四款、第九十四條第三前及第一百
    十四條第二款分別定有明文。被告在飲酒後駕車，且於時速限制六十公里之道路
    ，貿然以時速約八十公里之速度超速行駛，而其肇事後經做酒精濃度測試，其呼
    氣之酒精濃度仍高達每公升０．六七毫克，已明顯超出標準值一倍有餘；又依交
    通事故調查報告表及現場照片所示，當時晴天、日間自然光線、路面乾燥、無缺
    陷、道路無缺陷、無障礙及視距良好等客觀情況下，又無不能注意之情事，且許
    文獻已於二十公尺前已發現張詹葉之人車，竟疏未注意降低行車速度，做隨時停
    車之準備，致肇本件不幸事故，其顯然違反前揭之注意義務，應負過失責任。而
    被害人確因本件車禍死亡已詳如述，則被告之過失行為與被害人之死亡結果間，
    有相當因果關係，是被告過失犯行堪以認定，應與前述服用酒類致不能安全駕駛
    動力交通工具而駕駛之犯行，併依法予以論科。
三、核被告所為，係犯刑法第二百七十六條第一項之過失致死罪、第一百八十五條之
    三公共危險罪。被告所犯上開二罪間，犯意各別，構成要件不同，應予分論併罰
    。又被告為汽車駕駛人，酒醉駕車肇事，並因而致人死亡，依法應負刑事責任，
    是其所犯過失致死罪之部分，應依道路交通管理處罰條例第八十六條第一項之規
    定加重其刑。又被告於肇事後，在有偵查犯罪權限之機關知悉其犯行前，主動向
    到場之警員表明為肇事者，並接受偵訊之事實，業據證人即在場警員簡欲欽結證
    無誤，其對於未發覺之罪自首而接受裁判，應依刑法第六十二條前段之規定，減
    輕其刑，並依規定先加重後減輕其刑。爰審酌被告未有犯罪記錄，素行良好，其
    於飲酒至酒醉不能安全駕駛之地步，仍貿然駕駛動力交通工具，因而違反交通法
    規，並致被害人死亡，非但過失程度重大，且造成被害人家屬蒙受頓失親人之痛
    苦，所生之危害亦難估量，幸其於犯罪後，能坦認全部犯行，並與被害人家屬達
    成民事和解（有調解書一件附卷足憑），以減輕被害人家屬之痛苦，犯後態度良
    好等一切情狀，分別量處如主文所示之刑，並定其應執行之刑。末查被告未曾受
    有期徒刑以上刑之宣告，有臺灣雲林地方法院檢察署被告刑案資料查註紀錄表及
    本院被告全國前案紀錄表各一紙在卷足憑，其偶因過失罹犯本罪，犯後復知悔悟
    ，經受此科刑教訓之後，當益知戒慎而無再犯之虞，本院認所宣告之刑，以暫不
    執行為適當，爰併宣告緩刑四年，以勵自新，而緩刑期間，並付保護管束，以導
    其行。
據上論斷，應依刑事訴訟法第二百九十九條第一項前段，道路交通管理處罰條例第八
十六條第一項、刑法第一百八十五條之三、第二百七十六條第一項、第五十一條第五
款、第六十二條前段、第七十四條第一款、第九十三條第一款，罰金罰鍰提高標準條
例第一條前段，判決如主文。
本案經檢察官劉仁慈到庭執行職務。
中      華      民國      八十九      年      一    月    十八    日
                                         臺灣雲林地方法院刑事第一庭
                                             法      官  莊  秋  燕
右正本證明與原本無異
如不服本判決，應於判決送達後十日內向本院提出上訴狀。（須附繕本）
                                             書  記  官  周  麗  雲
中      華      民      國      八十九      年      一    月    十九    日
附錄法條
刑法第二百七十六條第一項
一、因過失致人於死者，處二年以下有期徒刑、拘役或二千元以下罰金。
二、從事業務之人，因業務上之過失犯前項之罪者，處五年以下有期徒刑或拘役，得
    併科三千元以下罰金。
刑法第一百八十五條之三
損壞或壅塞陸路、水路、橋樑或其他公眾往來之設備或以他法致生往來之危險者，處
五年以下有期徒刑、拘役或五百元以下罰金。
因而致人於死者，處無期徒刑或七年以上有期徒刑。致重傷者，處三年以上十年以下
有期徒刑。


司法院資訊處製作；財團法人民間司法改革基金會備份。
